【裁判字號】    88,上訴,34
【裁判日期】    890119
【裁判案由】    違反藥事法等
【裁判全文】
臺灣高等法院刑事判決                              八十八年度上訴字第三四號
    上  訴  人
    即  被  告  己○○○
    選任辯護人  官朝永律師
右上訴人因違反藥事法等案件，不服臺灣臺北地方法院八十七年度訴字第九七五號，
中華民國八十七年十一月二十四日第一審判決（起訴案號：臺灣臺北地方法院檢察署
八十七年度偵字第五八二七號，併辦案號：同署八十七年度他字第一０三四號）提起
上訴，本院判決如左：
    主  文
上訴駁回。
    事  實
一、己○○○明知未經核准，不得擅自製造藥品，竟基於概括之犯意，自民國八十六
    年四月間起，在台北市○○街一０一巷六十號一樓處所，以自行在山中採集之藥
    草摻雜在中藥房購買之中藥研磨混合後，製造偽藥多次，並趁丁○○在通化街夜
    市向其選購廉價銀飾、玉飾而尋問其兄乙○○身體病痛之際，基於意圖為自己不
    法所有之概括犯意，向丁○○誑稱：其製造之中藥粉係由四百多種珍貴藥材研製
    而成，可治百病等語，致丁○○陷於錯誤，自八十六年四月起至同年八月止，除
    自己以新台幣（下同）每瓶四萬元購買一瓶外，並介紹其姊戊○○以每瓶四萬元
    購買二瓶、姊夫鄭景華以四萬二千元購買一瓶、其兄乙○○以每瓶四萬零二十元
    購買四瓶；己○○○復另自八十六年五月六日起至十二月三日止，向丁○○、戊○○、乙○○等人佯稱須搭配購買法器、玉器、八卦及蓮花等物，始有療效等語
    ，使彼等人又陷於錯誤，以數千元至九萬元之價格用現金或匯款購買之，總計連
    買藥之錢共花了一百六十一萬八千六百六十元，扣除賒欠之四十八萬元，計交付
    一百十三萬八千六百六十元予己○○○，嗣丁○○發現無效，始知受騙，而向台
    北市政府消費者保護官檢舉，由台北市大安區衛生所於八十七年二月二十七日調
    查，扣得不明藥粉二份後，移送偵辦。
二、案經丁○○訴由台北市衛生局函送臺灣臺北地方法院檢察署檢察官偵查起訴。
    理  由
一、訊據被告己○○○矢口否認犯行，辯稱：藥粉是向中藥店買來，並未有製造藥粉
    行為，而該些藥粉是自己胃病所服用，若他人有類似症狀，基於做功德心態，會
    免費給他人服用，並未出售給人，亦未賣給丁○○及其家人，是他們來買玉時剛
    好胃痛，我拿自己的胃藥給他們吃，卷內匯款單是丁○○等人買玉之錢，是雙方
    情願，並未欺騙他們，嗣彼要求退款不成，惱羞成怒，始告伊詐欺云云。
二、惟查：（一）右揭犯罪事實業據告訴人丁○○於偵查中指訴甚詳，並據證人即向
    被告購買該偽藥之戊○○、乙○○結證屬實，復有戊○○、丁○○之匯款單六張
    、台北市大安區衛生所稽查談話紀錄、檢查現場紀錄等在卷可稽，及不明藥粉二
    份扣案可證。（二）被告於台北市大安衛生所稽查談話筆錄即陳稱：扣案之中藥
    粉是伊自行到山裡採之藥草，加上中藥房購買之藥粉，二者研磨過濾而成，原本
    是自己服用，碰到顧客肚子痛時，因好心而拿該中藥給其服用，顧客服用後覺得
    效果不錯，叫我賣些給他們，約賣了五、六個月之久，我是老人家，不知不能賣
    藥，以後不會再違法賣藥等語明確；且被告於偵查中亦供陳：扣案之藥粉是伊製
    造等語，其於原審、本院調查時，始翻異前供，辯稱未製造及未出售藥粉，顯為
    事後卸責之詞，均不足採信。而被告既自稱曾免費供應藥粉予他人服用，證人即
    在通化市場擺攤之謝正秋、陳秀華、郭美鳳、丙○○等人於原審結證稱：未見被
    告拿藥給人服用一節，與被告自己的供述不符，況該等證人亦非每時刻須臾不離
    陪同被告，其證詞並不足採，亦不足為被告有利之證明。（三）被告在台北安和
    郵局０三七七０一號帳戶內之存款，自八十六年三月間起即有大筆入帳，如三月
    份有四十七萬八千元、四月間有十四萬元、五月間有四十六萬元、六月份有二十
    萬一千元、八月份有十五萬三千元，九月份有二十萬元等情，有台灣北區郵政管
    理局八十七年九月二十三日函送被告之資金往來紀錄可憑；被告自承生活清寒，
    須在通化市場擺攤，何能每個月有大筆入帳，而其入帳時間又與其在台北市大安
    衛生所稽查談話筆錄中所陳賣藥給他人之時間吻合，益徵其當時在大安衛生所之
    筆錄可信，亦足認此些存款是其賣藥所得，更可證丁○○指稱被告一瓶藥賣四萬
    元可信。而被告執詞辯稱帳戶內存款係伊先生死亡之勞保給付及國泰人壽之保險
    給付金，惟該等配偶身故給付均為八十四年間之事，且為一次匯款付清，有被告
    自行提出之執據影本附卷可參，與上開八十六年上半年間密集多次進帳截然不同
    ，至為明顯，足見被告辯稱未出售藥粉予陳家及未施詐術云云，均不足採。（四
    ）再者，丁○○及戊○○等人確實從八十六年五月六日起至十二月三日止，共匯
    款六次計四十四萬三千元至被告在通化街之安和郵局０三七七０一號帳戶內，有
    卷內匯款單六紙及台灣北區郵政管理局前揭函一紙可證，此六筆匯款，其中除戊○○八十六年五月八日所匯十四萬中之四萬元為買藥之錢外，其餘款項均為買玉
    之錢，亦經丁○○陳稱在卷；而被告既自承所賣之銀飾、玉器價格便宜，銀飾賣
    一、二百元，玉大多是假玉，賣三百元或五百元，真玉最貴者賣五千五百元等語
    ，匯款單是陳家買玉之錢等語，被告既自稱出售之玉甚便宜，又是無保存價值之
    假玉，陳家縱有買玉，衡情金額應不致太多，次數亦不致太頻繁，惟陳家匯款之
    次數有六次，每次金額從一萬元至十五萬三千元不等，總金額高達四十餘萬元，
    若非被告以神明保祐為由之詐術誑騙陳家，陳家何願多次以高價購買無甚價值之
    玉器，是告訴人丁○○所陳被告以買藥再搭配買玉以求藥效等情，應可採信，被
    告所辯及證人謝正秋、陳秀華於原審證稱未聽聞被告說玉可治病一節，為迴護被
    告之詞，亦均不足採。（五）本院依被告請求傳訊證人即禎祥中藥行負責人甲○○到庭證稱：被告有向其購買胃藥，該胃藥係其向工廠買入一大包，再分小包販
    賣；被告向其買很多次，如果被告來慈航宮拜拜會順道來買一些胃藥等語（參本
    院卷）。惟該證人之證詞縱然屬實，亦僅能單純顯示被告曾至其店中購買胃藥，
    且證人戊○○於偵查中已證述渠向被告買藥係為治婦女病，告訴人於本院亦陳患
    有婦女病希藉其藥盼免除至醫院診治之尷尬，是被告以胃藥粉為主之不明中藥摻
    雜其自行在山中採集之研磨混合後賣與他人，佯稱可治百病，其有製造、販售偽
    藥及詐欺犯行甚明。被告所辯無非飾卸之詞，無可採信，本件事證明確，其犯行
    洵堪認定。
三、按未經核准擅自製造，或將他人之產品摻雜者，均屬偽藥，藥事法第二十條第一
    、三款定有明文。被告未經許可，將自行採得之藥草及購買之中藥粉研磨混合而
    成不明藥粉，其行為已構成製造行為，再將製造之偽藥出售予丁○○及其兄姊等
    人服用，並誇大藥材及療效以引人入甕，再搭以神明保祐之說，致丁○○等人陷
    於錯誤而以高價買藥及買玉，核其所為，係犯藥事法第八十二條第一項製造偽藥
    罪、第八十三條第一項販賣偽藥罪及刑法第三百三十九條第一項之詐欺罪。其先
    後多次製造、販賣、詐欺犯行，時間緊接，構成要件相同，顯係基於概括犯意為
    之，為連續犯，以一罪論。又其以一詐欺行為使丁○○、戊○○、乙○○、鄭景
    華等人陷於錯誤，為想像競合犯。所犯上開三罪間，有方法結果之牽連關係，為
    牽連犯，應從一重之製造偽藥罪處斷。又公訴人移送併案部分因與起訴者為同一
    案件，及被告詐騙買玉部分雖未經起訴，然與起訴者有連續犯之裁判上一罪關係
    ，本院均得併予審酌，附此敘明。
四、原審以被告罪證明確，適用藥事法第八十二條第一項、第八十三條第一項、刑法
    第十一條前段、第五十六條、第三百三十九條第一項、第五十五條、第三十八條
    第一項第二款、罰金罰鍰提高標準條例第一條前段，並審酌被告之素行、犯罪動
    機、所得利益、所生危害及犯罪後飾詞狡辯毫無悔意等一切情狀，量處被告有期
    徒刑拾月，並諭知扣案之不明藥粉貳份沒收，認事用法及量刑均無不當。被告上
    訴意旨空言否認犯行，為無理由，應予駁回。
據上論斷，應依刑事訴訟法第三百六十八條，判決如主文。
本案經檢察官沈明倫到庭執行職務。
中    華    民    國    八十九    年     一         月      十九        日
                        臺灣高等法院刑事第十九庭
                            審判長法  官  陳  祐  治
        法  官  呂  永  福
                                  法  官  陳  晴  教
右正本證明與原本無異。
如不服本判決應於收受送達後十日內向本院提出上訴書狀，其未敘述上訴之理由者並
得於提起上訴後十日內向本院補提理由書（均須按他造當事人之人數附繕本）。
                                  書記官  黃  麗  玲
中    華    民    國    八十九    年     一         月      二十七      日
附錄：本案論罪科刑法條全文
藥事法第八十二條第一項
製造或輸入偽藥或禁藥者，處七年以下有期徒刑，得併科新台幣十五萬元以下罰金。
藥事法第八十三條第一項
明知為偽藥或禁藥，而販賣、供應、調劑、運送、寄藏、牙保、轉讓或意圖販賣而陳
列者，處五年以下有期徒刑，得併科新台幣十萬元以下罰金。
刑法第三百三十九條第一項
意圖為自己或第三人不法之所有，以詐術使人將本人或第三人之物交付者，處五年以
下有期徒刑、拘役或科或併科一千元以下罰金。


司法院資訊處製作；財團法人民間司法改革基金會備份。
